【裁判字號】    98,上訴,3994
【裁判日期】    981125
【裁判案由】    竊盜
【裁判全文】
臺灣高等法院刑事判決                98年度上訴字第3994號
    上  訴  人
    即  被  告  丙○○
    選任辯護人  余欽博  律師
上列上訴人因竊盜案件，不服臺灣板橋地方法院97年度訴字第
2672號，中華民國98年8月11日第一審判決（起訴案號：臺灣板
橋地方法院檢察署97年度偵字第4659號）提起上訴，判決如下：
    主      文
原判決撤銷。
丙○○無罪。
    理      由
壹、公訴意旨略以：「丙○○意圖為自己不法所有，於民國97年
    1 月19日10時許，在臺北縣中和市○○路136 號前，以自備
    鑰匙1 支，竊取甲○○所有NV3-686 號重型機車1 輛及安全
    帽1 頂。
    於欲離去之際，為甲○○當場發現而加以追捕，丙○○為脫
    免逮捕，以徒手毆打的強暴方式，與甲○○發生扭打（均未
    受傷），至使不能抗拒。
    嗣因民眾發現後，報警處理，為據報趕至的員警當場查獲，
    並扣得鑰匙1 支。」因認丙○○涉犯刑法第329 條準強盜罪
    嫌等語。
貳、被告及辯護人對於卷證的證據能力均表示無意見（本院98年
    10月16日準備程序筆錄3）。
參、經審理，公訴意旨所憑證據並不能證明被告丙○○犯罪，論
    述如下：
一、證人即被害人甲○○對於被告坐騎於其所有機車上的行為，
    先後證述：
    「被告拿著1 支鑰匙插入我的機車鑰匙孔內『已開啟』我所
    有機車準備離去。」
    「他頭戴安全帽，『正要發動』我機車」
    「被告『還沒有發動』機車，正坐在我機車上，『手是放在
    我的機車手把上』，就是一般準備騎車的樣子。」
    「我一看到被告坐在我的機車上，我就馬上追出來，所以沒
    有看到插入鑰匙的情形。」（偵7 、43，原審188 反、189
    、190 ），前後證述不一。
    被告是否確有以鑰匙發動機車的舉動，或僅是單純乘坐在被
    害人機車上，即有可疑。
二、證人即到場處理的員警乙○○並無法確定扣案鑰匙1 支是如
    何查獲。
    證人乙○○結證或稱「好像是在地上」，或稱「或者是其他
    人拿過來」等語（本院98年11月4 日審理筆錄3 ），並且證
    述並非自被告身上1 串的鑰匙拿取1 支扣案，也非由被害人
    所交予。則扣案鑰匙是否即為公訴意旨所稱被告用以開啟機
    車的鑰匙，也有可疑。
    扣案鑰匙經本院會同被害人及辯護人勘驗的結果：扣案鑰匙
    為汽車鑰匙，無法轉動開啟被害人的機車（本院98年10 月
    16日準備程序筆錄4-5 ）。不足以證明扣案鑰匙確實是被告
    用以竊盜的工具。
    檢察官雖以被告得以「推動機車」的方式達到竊取目的；但
    卷證資料並無證據足以證明被告曾有推動機車的行為。
三、被告於行為時，確因罹患精神分裂症，對於外界知覺、理會
    、判斷力及辨識行為違法性能力明顯較普通人低，衝動控制
    能力也明顯減弱，有國立臺灣大學醫學院附設醫院98年5 月
    5 日校附醫精字第0984700060號函暨精神鑑定報告書可憑（
    原審173-175 ）。
    被告於警詢對於自己所有的扣案鑰匙1 支，竟供稱是「撿來
    的」（偵4 ）。因此，以行為時被告的精神狀態其主觀上是
    否確有竊盜犯意，也值得斟酌。
四、被告固不否認頭戴被害人的安全帽乘坐於被害人機車上；但
    辯稱僅是以安全帽遮擋太陽。參酌被害人供陳：被告於被害
    人喝斥後，即順手將安全帽隨意丟棄等情，則被告是否具有
    竊取告訴人安全帽的犯意，也待斟酌。
五、檢察官固然主張被告已將機車與安全帽置於自己的持有掌握
    ，即屬竊盜既遂，且事後與被害人的扭打行為並不需使被害
    人達到不能抗拒的程度，即可成立準強盜罪等語。
    經查：
    被告頭戴被害人的安全帽乘坐於機車上的行為，形式上固然
    接近於侵犯他人財物的客觀情狀；但依據如上論述，既無法
    獲得被告的行為已經符合竊盜罪構成要件的確實心證，不能
    證明被告涉有竊盜犯行，其後被告與被害人扭打的行為，自
    無刑法第329 條準強盜罪的適用。
    況且，被告與被害人扭打，雙方均未受傷，被告並且隨即遭
    被害人制伏。顯然被告對被害人所施加的強暴行為，並未使
    被害人甲○○達於不能抗拒的程度，即與準強盜罪的構成要
    件不符，司法院大法官第630 號解釋參照。檢察官認為被告
    的行為成立準強盜罪，應有誤會。
肆、綜上，公訴意旨所指事證，不能使本院產生無合理懷疑的心
    證；此外，查無其他積極證據足認被告涉有公訴人所指犯行
    。原審變更起訴法條認定被告丙○○觸犯竊盜犯行加以論罪
    科刑，應有誤會。
    被告上訴否認涉犯刑事不法，有理由。被告的行為既均不成
    立犯罪，應撤銷原判決，諭知被告丙○○無罪。
伍、適用法律
    刑事訴訟法第369條第1項前段、第364條、第301條第1項。
中    華    民    國    98    年    11    月    25    日
                  刑事第六庭  審判長法  官  林堭儀
                                    法  官  吳淑惠
                                    法  官  郭豫珍
以上正本證明與原本無異。
不得上訴。
                                    書記官  胡勤義
中    華    民    國    98    年    11    月    26    日


司法院資訊處製作；財團法人民間司法改革基金會備份。
